臺灣士林地方法院刑事判決　　　　　　　　　　　　　九十一年度簡上字第五三號
　　上　訴　人　乙○○
　　選任辯護人　紀復儀律師
　　上　訴　人　丙○○
右列上訴人因傷害案件，不服本院九十年度簡字第一六九一號中華民國九十一年二月
七日第一審判決（聲請案號：九十年度偵字第九一八四、一０三七八號），提起上訴
，本院管轄之第二審合議庭判決如左：
    主  文
原判決撤銷。
丙○○共同傷害人之身體，處有期徒刑肆月，如易科罰金以參佰元折算壹日。
乙○○無罪。
    事  實
一、丙○○於民國九十年四月二十一日凌晨，在台北市○○街○段二九九號二樓餐廳
    ，因細故與丁○○發生爭執，竟夥同一姓名不詳之成年男子，共同徒手毆打丁○○，致丁○○受有下唇挫傷約０‧五公分、上唇擦傷約０‧三公分，兩側膝輕微
    擦傷各約一公分×一公分之傷害。
二、案經丁○○訴由台灣士林地方法院檢察署檢察官聲請簡易判決處刑。
    理  由
甲、被告丙○○部分：
  一、訊之被告丙○○雖否認有毆打告訴人丁○○之情事，並辯稱：僅與告訴人拉扯
      ，並未毆打告訴人云云，惟查：
    （一）右揭犯罪事實業據告訴人指訴歷歷，且被告丙○○於偵查中已自白確有毆
          打告訴人，但怎麼打，打幾下不記得了等語（見九十年八月二十三日訊問
          筆錄），參諸證人甲○○於偵查及本院訊問時均明確證稱被告丙○○與不
          詳姓名成年男子共同動手毆打告訴人等語，被告丙○○事後翻異前詞，否
          認動手毆打告訴人云云，顯係事後卸責之詞，不足採信。
    （二）本件告訴人於被毆當日（九十年四月二十一日）前往台北縣立三重醫院驗
          傷之結果，僅有下唇挫傷約０‧五公分、上唇擦傷約０‧三公分，兩側膝
          輕微擦傷各約一公分×一公分，此有台北縣立三重醫院診斷證明書可稽。
          雖告訴人陳稱：因被毆一週後（九十年四月二十八日）仍感身體不適而前
          往宏仁醫院檢查，其傷勢為「左右上胸、左側腰、左鼠蹊部上方、左膝
          二處及右膝挫擦傷各為三×四公分、四×二公分、五×三公分、二×一公
          分、二×一公分；胸痛、氣喘」，有宏仁醫院診斷證明書在卷可參。惟
          經本院向宏仁醫院調取告訴人就醫之病歷，告訴人於九十年四月二十八日
          就醫時雖主訴「九十年四月二十一日早上一點多被搶，身體多處被打傷瘀
          血，現在感覺胸痛氣喘」云云，然經醫師診斷結果，告訴人之前述傷勢並
          非「瘀傷」而係「挫擦傷」，依法醫學之常識，肌膚受到外力毆擊，係先
          紅腫，繼而擴散瘀青，是「瘀青」之傷勢容有可能於遭受毆擊後未能立即
          顯現，但「挫擦傷」應無於遭毆打後一週才出現之可能。公訴人雖謂有可
          能係傷勢於被毆當日就醫時尚未明顯或因身穿衣物未能察覺云云，惟當日
          就診挫擦傷面積僅０‧三公分至一公分之傷痕，醫師均能詳加檢驗記載於
          診斷證明書，如謂面積達三×四公分、四×二公分、五×三公分之挫擦傷
          不明顯，醫師檢驗竟未能看見，殊難想像；況告訴人係於被毆當日即前往
          台北縣立三重醫院就診，當日即要求開立甲種診斷證明書，此觀該診斷證
          明書記載之檢驗日期與開立日期同為九十年四月二十一日即明，足見告訴
          人前往驗傷當日即有日後提出訴訟之準備，且告訴人復自稱被告丙○○毆
          打其臉部及「胸部」，豈會因驗傷時身穿衣物而不要求醫師檢查胸部是否
          受傷？是告訴人提出九十年四月二十八日宏仁醫院診斷證明書所記載之傷
          勢，尚難認係被告丙○○毆打所致，特此說明。
  二、核被告丙○○所為，係犯刑法第二百七十七條第一項傷害罪。被告丙○○與姓
      名不詳之成年男子共同毆打告訴人，應論以共同正犯。原審就被告丙○○傷害
      部分予以論罪科刑，固非無見，惟查被告丙○○與被告乙○○並無共犯關係（
      詳如後述），原審論以共犯，尚有未洽；且告訴人所受傷勢應僅有事實欄所記
      載之部位，原審採用宏仁醫院診斷證明書認定告訴人受有該等傷害，容非妥適
      。被告丙○○否認犯罪及以原判決量刑過重為由，提起上訴，雖無理由，但因
      原判決既有前開未妥之處，應由本院將原判決此部分撤銷改判。爰審酌被告丙○○之犯罪手段、所生損害及犯後飾詞否認之態度等一切情狀，量處如主文所
      示之刑，併諭知易科罰金之折算標準。
乙、被告乙○○部分：
  一、訊之被告乙○○堅詞否認有何毆打告訴人之傷害犯行，辯稱：其係勸架將告訴
      人與被告丙○○拉開，並未動手毆打告訴人等語。經查：
  （一）告訴人雖一再指稱被告乙○○也有動手毆打伊云云，惟按「告訴人之告訴，
        係以使被告受刑事訴追為目的，是其陳述是否與事實相符，仍應調查其他證
        據以資審認」（最高法院五十二年台上字第一三００號判例參照）。且犯罪
        事實應依證據認定之，無證據不得推定其犯罪事實；又不能證明被告犯罪者
        ，應諭知無罪之判決，刑事訴訟法第一百五十四條、第三百零一條第一項分
        別定有明文。又事實之認定，應憑證據，如未能發現相當證據，或證據不足
        以證明，自不能以推測或擬制之方法，為裁判基礎（最高法院四十年臺上字
        第八六號判例參照）。
  （二）經傳訊當日在場目擊之證人甲○○，甲○○到庭具結證稱「我人在櫃臺，丁○○和我在說話，丙○○從樓下上來，他有叫他一聲『丁○○』，即動手往
        丁○○臉部打去，丙○○打了丁○○很多下，丁○○一直往後退，覺得被打
        的莫名其妙，也有還手，乙○○從樓下上來，我叫他勸架，乙○○有設法把
        二人拉開，但樓下又上來一人，也毆打丁○○，丁○○跑到中間的房間，被
        告三人都有進房間，把丁○○押到牆壁，我看到乙○○拉丁○○的手臂，但
        我沒看到乙○○有出手打丁○○：：但有我看到丙○○和另一位男人動手打
        丁○○」、「（問：當時乙○○是否有把雙方架開的意思？）我沒有特別注
        意」、「（問：當時乙○○有無阻止丙○○及另一人毆打丁○○）沒有看到
        」、「丁○○跌下樓梯的經過我沒看到，但丁○○跌下來後，丙○○和另一
        名男子還有繼續打丁○○，另一名男子還有說『給他死』、『給他死』（台
        語），乙○○也有下來，但我沒有看到乙○○打丁○○」、「（追到一樓時
        乙○○）也在一樓，他動手拉另外三人」等語（見本院九十一年五月二十日
        訊問筆錄）；雖依偵查筆錄之記載，證人甲○○於偵查中係證稱「當時丁○○來找朋友，丙○○等三人忽然衝出來，什麼話都沒說，就動手打人，是徒
        手打」、「我只看到丙○○等三人一直打丁○○，一直追，我很生氣走下一
        樓，我看到他們又從樓上一直追打下樓，打出去」云云，與其於本院作證證
        稱之情節並不相符，惟經質問甲○○，甲○○證稱：偵查中並未詢問那麼仔
        細等語，且本院認證人甲○○雖證稱被告乙○○於二樓櫃臺前及一樓時均係
        動手設法將打架的人拉開，其證言對於被告乙○○甚為有利，但證人甲○○
        對於被告乙○○於房間內之行為，則證稱看到被告乙○○動手拉住告訴人的
        右手上臂，沒有特別注意被告乙○○有無將雙方架開的意思，也沒看到被告
        乙○○阻止被告丙○○及另一人毆打告訴人等語，如證人甲○○係有意迴護
        被告乙○○而為不實證言，當不致於如此回答，是證人甲○○於本院作證時
        之證言應可採信。
  （三）依證人甲○○前開證述，可知被告乙○○於二樓櫃臺前、一樓時均係設法將
        毆打的人拉開，在房間內則是拉住告訴人的右上臂，是否出於勸架的意思證
        人甲○○並未注意。本院認在被告丙○○夥同另一名成年男子共同毆打告訴
        人，告訴人亦有還手之混亂場面，被告乙○○拉住告訴人之右手上臂，並非
        絕不可能係出於勸架阻止事端之意，尚難遽認其係出於共同傷害告訴人之意
        思而推由被告丙○○等人為毆打告訴人之傷害行為。本件除告訴人之指訴外
        ，既乏其他證據足以證明被告乙○○有毆打告訴人之傷害犯行，罪疑為輕，
        自應諭知告乙○○無罪之判決。
  二、按檢察官聲請以簡易判決處刑之案件，經法院審理後認為應諭知無罪判決者，
      應適用通常程序審判之，刑事訴訟法第四百五十二條及第四百五十一條之一第
      四項但書第三款分別定有明文。原審引用檢察官聲請簡易判決處刑書，依刑法
      第二百七十七條第一項為科刑之諭知，容有未洽，被告乙○○上訴意旨指摘原
      判決不當，為有理由，本院審理後，認為被告乙○○應為無罪之諭知，自應由
      本院依刑事訴訟法第四百五十五條之一第三項之規定，準用同法第三百六十九
      條第一項前段、第二項之規定，將原判決撤銷，另依第一審通常程序為無罪判
      決之諭知（法院辦理刑事訴訟簡易程序案件應行注意事項第十四點參照）。
據上論斷，應依刑事訴訟法第四百五十五條之一第一項、第三項、第四百五十二條、
第三百六十九條第一項前段、第二項、第二百九十九條第一項前段、第三百零一條第
一項，刑法第二十八條、第二百七十七條第一項、第四十一條第一項前段，罰金罰鍰
提高標準條例第一條前段、第二條，判決如主文。
本案經檢察官劉異海到庭執行職務
中      華      民      國      九十一      年    十一    月    二十    日
                                    臺灣士林地方法院刑事第四庭
                          審判長法  官  謝  靜  恒
                                                    法  官  王  俊  雄
                                                    法  官  洪  慕  芳
右正本證明與原本無異。
被告丙○○、乙○○不得上訴。
檢察官對於被告乙○○部分如有不服，得於收受判決送達後十日內上訴。
                                                    書記官  田  汲  雷
中      華      民      國      九十一      年    十一    月    二十五  日
附錄本案論罪科刑法條全文：
刑法第二百七十七條第一項：
  傷害人之身體或健康者，處三年以下有期徒刑，拘役或一千元以下罰金。
